【裁判字號】    91,訴,2656
【裁判日期】    920124
【裁判案由】    違反電信法等
【裁判全文】
臺灣臺中地方法院刑事判決                        九十一年度訴字第二六五六號
    公  訴  人  臺灣臺中地方法院檢察署檢察官
    被      告  甲○○  男  五.
                乙○○  女  二.
                丙○○  男  三.
    右  一  人
    選任辯護人  吳紹貴律師
                何淑媛律師
右列被告等因違反電信法等案件，經檢察官提起公訴（九十一年度偵字第九三七號、
九十一年度偵字第一九七八四號），本院判決如左：
    主  文
甲○○、乙○○、丙○○共同連續意圖為自己不法之利益，以無線方式，盜用他人電
信設備通信，各處有期徒刑月，如易科罰金，皆以佰元折算壹日，均緩刑貳年。
    事  實
一、甲○○於民國九十年四月二十八日某時許，在越南胡志明市國際機場男廁所內拾
    獲丁○○（現已更名為黃上人）遺失在該處之行動電話號碼000000000
    0號之阿爾卡特ＯＴ－三０三型之行動電話機一具（含ＳＩＭ晶片卡一張，手機
    序號為000000000000000號，下稱系爭行動電話機），竟意圖為
    自己不法之所有，而侵占入己（所涉侵占遺失物罪應不另為無罪之諭知，詳後述
    ）。旋即基於意圖為自己不法利益之概括犯意，在越南連續於九十年五月一日下
    午八時二十七分許、同年月二日下午七時十分許、同年月二日下午七時四十六分
    許，先後三次持系爭行動電話機以國際漫遊直撥（通話類別為Ｒ１）之方式撥打
    行動電話至臺灣與友人聯絡，以此無線方式盜用丁○○之電信設備，且使中華電
    信股份有限公司（下稱中華電信公司）之行動電話通信系統陷於錯誤，誤以為前
    揭門號之申請人將按時繳納行動電話使用費，而提供通信服務，且不繳納通話費
    ，合計約取得相當於新台幣（下同）五百一十三元（小數點以下四捨五入）之財
    產上不法利益。。詎甲○○於九十年五月五日入境回國後，竟與乙○○共同基於
    意圖為自己不法之所有之概括犯意，在新竹市○○鄉○○村○鄰○○路一０六號
    住處將系爭行動電話機交予其女乙○○使用，而乙○○明知其父甲○○所交付之
    系爭行動電話機話係屬來源不明之贓物，仍予以收受，隨即自九十年五月六日下
    午二時四十四分許起至同年五月九日下午十一時八分許止，在台中市及其他不詳
    處所，連續持系爭行動電話機以無線方式撥打行動電話與友人聯絡，而以此方法
    盜用丁○○之電信設備，且不繳納通話費，合計約取得相當於一千五百七十八元
    （小數點以下四捨五入）之財產上不法利益。其後，乙○○亦與其男友丙○○共
    同基於意圖為自己不法之所有之概括犯意，將系爭行動電話機交予其知情之男友
    丙○○使用，而丙○○亦明知乙○○所交付之系爭行動電話機係屬來路不明之贓
    物，仍予以收受，旋自九十年五月六日下午二時十八分許起至同年月八日下午二
    時二十四分許止，連續多次在臺中地區持系爭行動電話機以國際直撥全價或減價
    之方式（通話類別為Ｓ１、Ｓ２）撥打行動電話至印尼與其姐聯絡，而以此方式
    盜用丁○○之電信設備，且不繳納通話費，合計約取得相當於一千一百一十元（
    小數點以下四捨五入）之財產上不法利益，而甲○○、乙○○及丙○○三人共計
    藉此取得免付中華電信公司電信費用達三千二百零一元（小數點以下四捨五入）
    之財產上不法利益。嗣因系爭行動電話機遭停話，而無法使用，乙○○乃將該行
    動電話機內之ＳＩＭ晶片卡丟棄，而經丁○○接獲繳費帳單後報警清查比對通聯
    紀錄後，始循線查悉上情，並扣得行動電話號碼0000000000號之阿爾
    卡特ＯＴ－三０三型之行動電話機一具（不含ＳＩＭ晶片卡，手機序號為000
    000000000000號）。
二、案經基隆市警察局第一分局報告臺灣基隆地方法院檢察署檢察官呈請臺灣高等法
    院檢察署檢察長核轉臺灣臺中地方法院檢察署檢察官偵查起訴暨臺灣臺中地方法
    院檢察署檢察官自動檢舉偵查起訴。
    理  由
一、右揭事實，業據被告甲○○、乙○○、丙○○三人於偵、審中坦承不諱，核與被
    害人丁○○於偵查中之指訴情節相符，而被告乙○○曾以系爭行動電話機撥打行
    動電話與友人嚴本源聯絡之情，亦經證人嚴本源於偵查中結證屬實，此外復有贓
    物認領保管收據一張及行動電話號碼0000000000號之通話明細清單一
    份附卷可稽，足認被告三人之自白與事實相符。本件事證明確，被告三人之犯行
    ，均堪認定。
二、按刑法上之贓物罪，原在防止因竊盜、詐欺，侵占各罪被奪取或侵占之物難於追
    及或回復，故本件被告甲○○因侵占他人遺失物所得之系爭行動電話機，顯屬贓
    物無疑。是核被告甲○○所為，係犯電信法第五十六條第一項之以無線方式盜用
    他人電信設備罪；被告乙○○、丙○○則均係犯電信法第五十六條第一項之以無
    線方式盜用他人電信設備罪及刑法第三百四十九條第一項之收受贓物罪。被告甲○○與被告乙○○、被告乙○○與被告丙○○間就上揭違反電信法第五十六條第
    一項之罪間，有犯意聯絡及行為分擔，均為共同正犯。而被告甲○○等三人先後
    多次盜用他人電信設備犯行，均時間緊接，方法相同，觸犯構成要件相同之罪名
    ，顯均係基於概括犯意反覆為之，均為連續犯，應依刑法第五十六條之規定，各
    論以一罪論，並均加重其刑。另被告乙○○、丙○○二人所犯上揭違反電信法第
    五十六條第一項之以無線方式盜用他人電信設備罪與收受贓物罪間，分別有方法
    結果之牽連關係，均為牽連犯，各應依刑法第五十五條規定，分別依較重之電信
    法第五十六條第一項之以無線方式盜用他人電信設備罪論處。爰分別審酌被告甲○○、乙○○、丙○○三人均明知盜用他人電信設備通信之行為不當，猶因貪圖
    小利，而盜用他人電信設備通信、被告甲○○等三人各盜打之金額非鉅及犯罪後
    均坦承犯行，頗有悔意，且態度良好等一切情狀，分別量處如主文所示之刑，並
    均諭知易科罰金之折算標準。末查，被告甲○○、乙○○、丙○○三人均前未曾
    受有期徒刑以上刑之宣告，有臺灣臺中地方法院檢察署刑案資料查註紀錄表及臺
    灣高等法院被告全國前案紀錄表在卷可按，渠等因一時貪慾圖便，短於思慮致觸
    犯本案犯行，起於犯罪後已與被害人達成民事和解，有和解書一份在卷可稽，足
    見經此罪刑之宣告後，當知所警惕，而信無再犯之虞，本院綜核各情，認其所受
    上開宣告之刑，以暫不執行為適當，爰均併予宣告緩刑二年，以啟自新。又按犯
    電信法第五十六條至第五十八條之罪者，其電信器材，不問屬於犯人與否，沒收
    之，電信法第六十條固定有明文，然電信法第六十條「犯第五十六條至第五十八
    條之罪者，其『電信器材』，不問屬於犯人與否，沒收之」，觀之電信法第五十
    六條第二項規定「意圖供自己或第三人盜接或盜用『他人電信設備』通信，而製
    造、變造或輸入『電信設備』者」或「意圖供第三人盜接或盜用『他人電信設備
    』通信，而販賣、轉讓、出租或出借『電信器材』者」，可知法條之中供行為人
    犯罪之工具為所謂之『電信器材』，亦即同法第六十條應沒收之物，是以本件被
    害人之系爭行動電話機依前開之說明應為法條中所謂之「他人電信設備」，故並
    非應依第六十條義務沒收之「電信器材」，自無從依電信法第六十條宣告沒收；
    又系爭行動電話機既非屬被告三人所有，亦非屬違禁物，即毋庸依刑法第三十八
    條第一項各款之規定宣告沒收，併予敘明。
三、公訴意旨另以：被告甲○○於九十年四月二十八日某時許，在越南胡志明市國際
    機場男廁所內，發現丁○○（已更名為黃上人）所有遭不詳者竊取而脫離其本人
    持有之系爭行動電話機一具，竟意圖為自己不法之所有，而侵占入己，旋即基於
    意圖為自己不法利益之概括犯意，自九十年四月二十八日某時起至同年五月四日
    十四時五十五分許止，在越南連續持系爭行動電話機以國際漫遊直撥（通話類別
    為Ｒ１）之方式盜用丁○○之電信設備，且使中華電信公司之行動電話通信系統
    陷於錯誤，誤以為前揭門號之申請人將按時繳納行動電話使用費，而提供通信服
    務，且不繳納通話費，而取得財產上不法利益。因認被告甲○○尚涉犯刑法第三
    百三十七條之侵占遺失物罪及電信法第五十六條第一項之罪。訊據告甲○○固坦
    承自九十年五月一日上午九時五十四分二十九秒起以系爭行動電話機盜打電話及
    侵占被害人遺失之系爭行動電話機等事實，惟供稱：伊在上揭時間內雖曾持系爭
    行動電話機盜打電話，然均係在越南為之等語。經查：按行為之處罰，以行為時
    之法律有明文規定者為限，刑法第一條定有明文，又依刑法第十一條前段、第七
    條規定，中華民國人民在中華民國領域外犯刑法第五、六條以外之罪，而其最輕
    本刑為三年以上有期徒刑以外之罪者，不適用之，易言之，在中華民國領域外犯
    非屬刑法第五條、第六條之罪，且其最輕本刑亦非為三年以上有期徒刑以外之罪
    者之行為係屬不罰，如經起訴，應為無罪之判決（最高法院八十一年度台上字第
    一四一三號判決意旨參照）。而本件被告甲○○係於九十年四月二十八日某時許
    ，在越南胡志明市國際機場男廁所內，侵占丁○○所遺失而脫離其本人之系爭行
    動電話機，且係自九十年五月一日上午九時五十四分許起至同年五月四日下午二
    時五十五分許止，在越南以系爭行動電話機盜打行動電話與伊在越南之友人聯絡
    （其中於九十年五月一日下午八時二十七分許、同年月二日下午七時十分許、同
    年月二日下午七時四十六分許所盜打之電話，係撥打至臺灣，其犯罪之結果地係
    在中華民國領域內，我國法院自可對此部分論罪科刑，已如前述，因而此部分應
    予除外），業據被告甲○○供承在卷，且被告甲○○係於九十年五月五日始回到
    中華民國領域內，亦據同案被告乙○○證述在卷，並有行動電話號碼00000
    00000號之通話明細清單一份附卷可參，顯見被告甲○○涉犯上揭侵占遺失
    物罪及電信法第五十六條第一項等犯行，非在中華民國領域內犯之甚明，而刑法
    第三百三十七條之侵占遺失物罪，其最重本刑為五百元以下罰金，另電信法第五
    十六條第一項之罪係屬最重本刑五年以下有期徒刑之罪，準此，揆諸前揭說明，
    被告甲○○此部分在中華民國領域外之犯行，即屬不罰。再查，被告甲○○自九
    十年四月二十八日某時起至同年五月一日上午九時五時四分二十九秒止並無任何
    盜打系爭行動電話機之紀錄，此有上揭行動電話通話明細清單一份附卷足稽，足
    認被告甲○○於此時段內並無公訴人所指之盜用他人電信設備之犯行。此外，復
    查無他積極事證，足認被告甲○○除上揭論罪科刑之犯行外，尚有公訴人所指之
    此部分犯行，此部分不能證明被告甲○○犯罪，原應為無罪之諭知，惟因公訴意
    旨認被告甲○○上揭侵占遺失物之事實及違反電信法第五十六條第一項之部分事
    實，與前開經本院判決有罪部分各有牽連犯及連續犯之裁判上一罪關係，爰不另
    為無罪之諭知，附此敘明。
據上論斷，應依刑事訴訟法第二百九十九條第一項前段，電信法第五十六條第一項，
刑法第十一條前段、第二十八條、第五十六條、第三百四十九條第一項、第五十五條
、第四十一條第一項前段、第七十四條第一款，罰金罰鍰提高標準條例第一條前段、
第二條，判決如主文。
中      華      民      國    九十二    年      一      月    二十四    日
                              臺灣臺中地方法院刑事第四庭
                                 法  官  王  世  華
右正本證明與原本無異。
如不服本判決，應於判決送達後十日內向本院提出上訴狀，上訴於臺灣高等法院臺中
分院( 須附繕本 )。
                                 書記官
中      華      民      國    九十二    年      一      月    二十七    日
附錄論罪科刑法條：
電信法第五十六條第一項
意圖為自己或第三人不法之利益，以有線、無線或其他電磁方式，盜接或盜用他人電
信設備通信者，處五年以下有期徒刑，得併科新台幣一百五十萬元以下罰金。


司法院資訊處製作；財團法人民間司法改革基金會備份。
